臺灣臺北地方法院刑事裁定　
111年度毒聲字第185號
聲  請  人  臺灣臺北地方檢察署檢察官
被      告  劉凱玲




上列被告因違反毒品危害防制條例案件（110年度聲觀字第143號
、111年度毒偵字第334號），經檢察官聲請送觀察、勒戒，本院
裁定如下：
    主  文
甲○○施用第二級毒品，應送勒戒處所觀察、勒戒，其期間不得逾
貳月。
    理  由
一、聲請意旨詳如附件檢察官聲請書所載。
二、按甲基安非他命（Methamphetamine ）為毒品危害防制條例
    第2條第2項第2款所規定之第二級毒品。而施用第二級毒品
    為犯罪行為，毒品危害防制條例第10條本定有處罰明文。惟
    犯毒品危害防制條例第10條之罪者，檢察官應聲請法院裁定
    ，或少年法院（地方法院少年法庭，下同）應先裁定，令被
    告或少年入勒戒處所觀察、勒戒，其期間不得逾2月。觀察
    、勒戒後，檢察官或少年法院依據勒戒處所之陳報，認受觀
    察、勒戒人無繼續施用毒品傾向者，應即釋放，並為不起訴
    之處分或不付審理之裁定；認受觀察、勒戒人有繼續施用毒
    品傾向者，檢察官應聲請法院裁定或由少年法院裁定令入戒
    治處所強制戒治，其期間為6個月以上，至無繼續強制戒治
    之必要為止，但最長不得逾1年。依前項規定為觀察、勒戒
    或強制戒治執行完畢釋放後，3年後再犯第10條之罪者，適
    用本條前2 項之規定，此為毒品危害防制條例第20條所明定
    。又檢察官依毒品危害防制條例第20條第1 項規定命送勒戒
    處所執行觀察、勒戒處分者，應先向法院聲請裁定，觀察勒
    戒處分執行條例第3條第1項亦定有明文。又上開所謂「3年
    後再犯」，只要本次再犯（不論修正施行前、後）距最近1
    次觀察、勒戒或強制戒治執行完畢釋放，已逾3年者，即該
    當之，不因其間有無犯第10條之罪經起訴、判刑或執行而受
    影響（最高法院刑事大法庭109年度台上大字第3826號裁定
    意旨參照）。是被告犯毒品危害防制條例第10條之罪，只要
    距其最近一次犯該罪而經觀察、勒戒或強制戒治執行完畢釋
    放後，已逾3年者，即應再令觀察、勒戒，並不因其間是否
    因另犯該罪，經起訴、判刑或執行而受影響。
三、經查：
　㈠被告雖否認於附件所載時間施用甲基安非他命，惟被告為警
    採集之尿液，送請台灣尖端先進生技醫藥股份有限公司以酵
    素免疫分析法初驗，再以氣相層析質譜儀法確認檢驗之結果
    ，檢驗結果確呈甲基安非他命陽性反應，此有該公司濫用藥
    物檢驗報告1 份在卷足憑。又酵素免疫分析法屬免疫學分析
    原理，當其他藥物與毒品化學結構相近才可能引起偽陽性；
    氣相層析質譜儀法則係目前確認藥物篩檢結果時最常採用之
    確認方法，在良好的操作條件下，以氣相層析質譜儀作藥物
    及其代謝物之定性及定量分析，幾乎不會有偽陽性反應產生
    ，此經行政院國軍退除役官兵輔導委員會臺北榮民總醫院83
    年4 月7 日（83）北總內字第03059 號、改制前之行政院衛
    生署管制藥品管理局（現改制為衛生福利部食品藥物管理署
    ）以92年6 月20日管檢字第09200047 13號函述甚明。而一
    般人施用第二級毒品甲基安非他命後，距採集尿液可得驗出
    甲基安非他命之時間，最長不會超過96小時，亦有改制前之
    行政院衛生署藥物食品檢驗局（現改制為衛生福利部食品藥
    物管理署）（81）藥檢壹字第001156號函可參，前揭濫用藥
    物檢驗報告之檢測結果自屬精確可信，足認被告確有於附件
    所載時、地，施用甲基安非他命無訛。是被告施用第二級毒
    品之犯行，可以認定。
　㈡被告前於104年間因施用毒品案件，經臺灣彰化地方法院裁定
    送觀察、勒戒後，於104年10月7日因無繼續施用傾向而釋放
    出所，復經臺灣彰化地方檢察署檢察官以104年度毒偵字第5
    08號為不起訴處分確定等情，此有臺灣高等法院被告前案紀
    錄表在卷可佐。本案被告施用第二級毒品之犯行，其行為時
    間距其前次執行觀察、勒戒後，經釋放出所均已逾3年，是
    本院經審酌聲請人以被告本次再犯係於上開觀察、勒戒執行
    完畢3年後，期間被告迭次再犯施用毒品案件經法院判處有
    期徒刑，又本次經傳喚未到庭，顯見被告無悔改之意，難認
    有戒除毒癮可能，不適合為附命完成戒癮治療之緩起訴處分
    之情事等情，是本件如採由檢察官為附命完成戒癮治療之緩
    起訴處分方式，令被告得以機構外處遇之方式進行戒癮治癮
    ，不僅難認被告確能依照規定及指定時間接受並完成治療，
    更可能使其有繼續對外散布毒品之機會，以致最終仍無法達
    成協助被告戒除毒品之目的；從而，自應以命被告入勒戒處
    所接受機構內觀察、勒戒之處遇程序，始足以確實達成協助
    被告戒除毒癮之效果。是經審酌前揭各情結果，本件聲請人
    經裁量後，認不適合採行附命完成戒癮治療之緩起訴處分方
    式，而聲請本院裁定令被告入勒戒處所觀察、勒戒，依卷內
    事證以察，並無濫用裁量權之情形，經核於法並無不合，自
    應准許。
據上論斷，應依毒品危害防制條例第20條第1項、第3項，觀察勒
戒處分執行條例第3條第1項，裁定如主文。
中　　華　　民　　國　　111 　年　　3 　　月　　29　　日
　　　　　　　　　刑事第五庭  法　官　翁毓潔
上正本證明與原本無異。
如不服本裁定，應於裁定送達後5日內向本院提出抗告狀。因疫
情而遲誤不變期間，得向法院聲請回復原狀。
                              書記官  李佩樺
中　　華　　民　　國　　111 　年　　3 　　月　　31　　日